【裁判字號】    96,上訴,1000
【裁判日期】    970102
【裁判案由】    公共危險等
【裁判全文】
臺灣高等法院臺南分院刑事判決  九十六年度上訴字第一０００號
上訴人  臺灣嘉義地方法院檢察署檢察官
被  告  甲○○
上列上訴人因被告公共危險等案件，不服臺灣嘉義地方法院九十
五年度訴字第二四五號中華民國九十六年七月三十一日第一審判
決（起訴案號：臺灣嘉義地方法院檢察署九十五年度偵字第二○
六二號），提起上訴，本院判決如下：
    主    文
上訴駁回。
    理    由
一、公訴意旨略以：被告甲○○於民國（下同）九十五年二月十
    六日凌晨駕駛車牌號碼1309-M A號自用小客車行駛於嘉義市
    區，乙○○（另以簡易判決處刑）亦於同日騎乘車牌號碼
    BW6-85 9號重型機車搭載丙○○（另以簡易判決處刑）行駛
    於嘉義市區，二車行駛在嘉義市○○路時已迭有糾紛致雙方
    互看不順眼，而於同日凌晨三時十分許行至嘉義市○區○○○路五○一號前時，雙方均下車與對方理論而爆發口角後，
    甲○○即基於傷害人身體之犯意，自所駕車輛後座取出與肩
    同寬之刀械一把，乙○○亦持安全帽、丙○○則自乙○○所
    騎機車車籃中取出機車大鎖，鄭與蕭互相攻擊甲○○，甲○○亦持前開刀械揮砍鄭、蕭二人，致乙○○有多處受傷（傷
    害部分未據告訴）；丙○○則受有右胸壁條型擦挫傷十公分
    、右手掌擦挫傷、左前臂條型擦挫傷二條各八公分、三公分
    等傷害（甲○○犯傷害部分，業經原審判處有期徒刑陸月，
    減為有期徒刑參月確定）。被告甲○○與乙○○、丙○○等
    發生扭打後，乙○○、丙○○因恐被告持刀繼續攻擊，旋即
    棄置前揭機車逃離現場，甲○○起身後，竟另行起意，電召
    其友人至現場，並放火燒燬乙○○所有之前揭機車，因認被
    告甲○○涉有刑法第一百七十五條第一項放火罪嫌等語。
二、按犯罪事實應依證據認定之，無證據不得認定其犯罪事實；
    又不能證明被告犯罪者，應諭知無罪之判決，刑事訴訟法第
    一百五十四條第二項及第三百零一條第一項分別定有明文。
    故事實之認定，應憑證據，如未能發現相當證據，或證據不
    足以證明，自不能以推測或擬制之方法，以為裁判基礎。而
    認定不利於被告之事實，須依積極證據，苟積極證據就被告
    有罪未達無庸置疑之地步，而不足為不利於被告事實之認定
    時，即應為有利於被告之認定（最高法院三十年上字第八一
    六號、四十年台上字第八六號等判例參照）。
三、訊據被告對於前揭放火燒燬被害人乙○○機車一事，堅決否
    認，辯稱：伊沒有燒燬乙○○的機車，也沒有叫人燒燬其機
    車，案發當時伊係穿咖啡色的毛衣及黑褲，案發後係一個人
    開車至聖馬爾定醫院就醫等語。
四、經查：
(一)據證人即案發當時經過該地點並報警處理之陳榮賢於原審審
    理時證稱：伊當時路過興業路時，看到機車倒了，有人從機
    車下面點火，火燒起來，沒有人撲滅，所以伊就打一一九的
    電話報警，當時伊距離現場大約有五十公尺，現場約有三人
    ，其中一人就是點火之人，另二人在等點火之人，看到點火
    的人被其他的人騎機車載走，點火的人是穿黑衣服，黑褲子
    等語（見一審卷第一四九至一五二頁）。而被告於案發與被
    害人乙○○及丙○○發生扭打後，係駕駛車牌號碼1309-MA
    號自用小客車，且案發後被告至嘉義市聖馬爾定醫院就醫時
    ，被告辯稱：其係開車前往就醫等情，依社會常情，其應不
    可能將其自小客車留在現場，待被害人回來時予以破壞，而
    自己坐他人之機車前往就醫之理，是被告所辯其係駕駛前揭
    自小客車至醫院一事，應屬可信，亦據證人楊鳳鳴證明被告
    係開車走了（見一審卷第三十三頁）。此與證人陳榮賢證稱
    放火之人於放火後，乘坐他人之機車離開現場顯然不同。況
    原審命證人陳榮賢當庭指認被告是否放火之人，證人證稱因
    當時案發地點燈光很暗，且放火及在旁圍觀之人均穿黑色的
    衣服，故其無法確認當庭之被告是否為放火之人等語（見一
    審卷第一五二至一五三頁）。又被告供稱：伊案發時不是穿
    黑衣服（見本院卷第五十四頁），亦核與證人陳榮賢所指放
    火之人穿黑色的衣服，不相符合。自無法證明被告係放火之
    人。
(二)另據嘉義市消防局九十六年一月二十九日函稱：九十五年二
    月十六日嘉義市○區○○○路地下道前機車起火一案，係當
    日凌晨三時二十四分受理男性民眾以0000000000
    號手機報案（經查證係證人陳榮賢以其手機報案），證人陳
    榮賢於原審證稱：伊看到點火到報警沒有超過一分鐘等語（
    見一審卷第一五一至一五二頁），足見火警發生之時，應係
    當日凌晨三時二十三分至二十四分間，然查被告當時之通聯
    紀錄，該日凌晨三時二十七分二十一秒時，被告通聯時之基
    地臺係在嘉義市○區○○路五十號十樓之二頂樓，該基地臺
    位置與案發地點有數公里之遠，被告能否在短短三、四分鐘
    之內駕車在嘉義市區穿越多個紅綠燈，由西區至東區，實有
    可疑，足見案發當時，被告極可能未在現場。經本院向泛亞
    電信股份有限公司函查，嘉義市○區○○路五十號十樓之二
    頂樓基地臺，不包括嘉義市○區○○○路五０一號案發地（
    見本院卷第三十頁），證實被告於該日凌晨三時二十七分二
    十一秒時，不在案發現場，是被害人機車起火，自尚難證明
    係被告放火燒燬。
(三)證人即住在案發附近之證人楊鳳鳴於原審證稱：案發當時伊
    與未來的妹婿及另一友人在住處二樓陽台聊天，故有看到整
    個過程，伊看到他們打架完後，他們都在打電話，那兩個騎
    機車之人（指乙○○及丙○○）即一直走，不知道何處去，
    被告就開車走了，之後伊就進屋子裡面等語（見一審卷第三
    十二至三十三頁），證述被告與乙○○、丙○○二人發生扭
    打之後，三人即各自離去。無法證明被告於案發時在案發地
    點放火燒燬被害人機車。
(四)本件被告經送內政部警政署刑事警察局為測謊鑑定結果：「
    受測人李浚偉於測前會談否認在案發當天（95.02.16)渠有
    參與放火燒燬丙○○機車，經測試結果，無不實反應。」有
    該局九十五年九月二十六日鑑定書附卷可稽（見一審卷第七
    十一頁），被告對於其並未參與放火之回答，並無說謊之情
    形。被害人乙○○及丙○○雖於警詢時指稱，其等均有見到
    被告點火燒燬前開機車等情（見警卷第九、十二頁），然乙○○、丙○○二位被害人等在刑事警察局訪談時，均坦承其
    等「並未看到機車有遭被告縱火燃燒的現象」（見一審卷第
    七十一頁），於本院亦證述：「未看到被告縱火燃燒機車」
    （見本院卷第五十三頁），是被害人實際上應未目睹被告有
    縱火燒燬其機車之情形，其等之警詢指訴應不可採信。
(五)綜上所述，尚無證據足資證明被告有公訴人指訴之公共危險
    罪嫌，被告犯罪尚屬不能證明。
五、原審基於上述理由，為被告無罪判決之諭知。本院經核原判
    決認事用法，均無不合。公訴人上訴意旨，指摘原判決此部
    分不當，為無理由，應予駁回。
六、據上論斷，應依刑事訴訟法第三百六十八條，判決如主文。
本案經檢察官郭珍妮到庭執行職務。
中    華    民    國    97    年     1    月     2    日
                  刑事第一庭審判長法官  黃  崑  宗
                                  法官  王  明  宏
                                  法官  蔡  長  林
以上正本證明與原本無異。
檢察官如不服本判決，應於收受本判決後十日內向本院提出上訴
書。其未敘述上訴理由者並得於提起上訴後十日內向本院補提理
由書。
                                書記官  李  培  薇
中    華    民    國    97    年     1    月     3    日


司法院資訊處製作；財團法人民間司法改革基金會備份。
